【裁判字號】    89,交上易,2031
【裁判日期】    890719
【裁判案由】    過失傷害
【裁判全文】
臺灣高等法院臺中分院刑事判決          民國八十九年度交上易字第二○三一號
    上  訴  人  臺灣台中地方法院檢察署檢察官
    被      告  丙○○
右上訴人因被告過失傷害案件，不服臺灣臺中地方法院中華民國八十九年七月十九日
第一審判決（民國八十九年度交易字第二八七號，起訴案號：臺灣臺中地方法院檢察
署民國八十九年度偵字第四八二號），提起上訴，本院判決如左：
    主      文
原判決撤銷。
丙○○從事業務之人，因業務上之過失傷害人，處拘役伍拾日，如易科罰金，以佰
元折算壹日。
    事      實
一、丙○○以販賣襪子為業，平日並駕駛車牌號碼ＭＱ－四七六八號自小貨車載運襪
    子到處販賣，則駕駛小貨車為其所從事之附屬業務，民國八十八年九月十六日下
    午，丙○○駕駛該ＭＱ－四七六八號自小貨車，沿台中縣大甲鎮○○路由南往北
    方向行駛，於同日下午四時許，途經經國路與蔣公路口時，原應注意車前人車狀
    況，並隨時採取必要之安全措施；及汽車行經交岔路口時，應遵守燈光號誌之指
    示。而依當時情形，又無不能注意之情形，竟疏於注意，其行向之經國路為紅燈
    ，猶以時速約三、四十公里之速度闖紅燈行駛，致於上開交岔路口，因煞車不及
    ，左前車頭撞及由乙○○所駕駛沿蔣公路由西往東方向行駛之車牌號碼ＳＱＲ－
    ○六三號輕型機車之右側車身，使乙○○因此撞擊而受有上鄂牙齒脫落、臉頰腫
    脹與開發性左上顎骨及顴骨骨折等多處傷害。丙○○肇事後，於犯罪未被發覺前
    ，即以電話報警並叫救護車將乙○○送醫及接受裁判。
二、案經乙○○訴由臺中縣警察局大甲分局報請臺灣臺中地方法院檢察署檢察官偵查
    起訴。
    理      由
一、訊據被告丙○○對於右揭時地駕駛自小貨車與告訴人乙○○所騎機車碰撞，致告
    訴人受傷之事實，供承不諱，惟否認有過失傷害之犯行，辯稱：當時經國路為綠
    燈，伊車速約三、四十公里，在伊前面之對向車道有一部大貨車與伊會車，安全
    島上有行道樹，擋住左邊視線，告訴人騎機車闖越紅燈，自左邊沿斑馬線過來，
    伊沒有看到她過來，才撞到的云云。惟查告訴人係於經國路三六三號之餅店購物
    完畢後，自蔣公路由西往東沿斑馬線騎機車穿越經國路與蔣公路之交岔口時，在
    經國路口斑馬線上遭被告由南往北行駛於經國路之自小貨車撞及，此有道路交通
    事故調查報告表、肇事現場照片十二張、及到場處理之警員蔡耀義所拍攝現場路
    口全貌照片六張附卷可稽，且經證人蔡耀義於原審偵審中證陳肇事之地點屬實，
    是本件車禍地點係在經國路之斑馬線上，雖被告及當時坐在其駕駛座旁之妻子劉
    文詩均稱：「我們行向為綠燈直行，係告訴人闖紅燈由左邊衝出來」云云，然已
    為告訴人所堅決否認，並指係被告闖紅燈等語，按肇事地點為設有號誌管制之交
    岔路口，應有一方闖紅燈違反號誌指示行駛，才釀致本件車禍，究竟何方闖紅燈
    ﹖據證人甲○○在本院結證：「八十八年九月十六日下午四時許，我剛好騎機車
    在告訴人後面，我與告訴人都要左轉到對面之蔣公路，當時號誌燈是我們可左轉
    之情形，告訴人在我之前先行，被告闖紅燈撞上告訴人」等語（本院卷四十二頁
    ），查該證人與告訴人及被告非親非故，亦無任何恩怨，衡情當無誣攀之理，其
    既已目睹被告闖紅燈肇事，足見當時之燈號應係蔣公路為綠燈，而經國路為紅燈
    ，被告及其妻劉文詩稱係經國路為綠燈乙節，要為卸責之詞，尚難採信。按駕駛
    人駕駛汽車，應遵守道路交通標誌、標線、號誌之指示；又汽車行駛時，駕駛人
    應注意車前狀況，並隨時採取必要之安全措施，道路交通安全規則第九十條、第
    九十四條第三項分別定有明文，被告駕車自應注意上述交通安全規則之規定，且
    依當時狀況，又非不能注意，竟疏未注意燈號闖紅燈以致肇事，則其有行車過失
    已極明顯，而告訴人因本件車禍受傷，亦有驗傷診斷證明書附卷可稽，且被告之
    過失行為又顯與告訴人之受傷間，具有相當因果關係，是被告有過失傷害之犯行
    ，堪予認定。
二、被告於本院供稱其以販賣襪子為業，平日並駕駛該ＭＱ－四七六八號自小貨車載
    運襪子販賣營業，則被告顯係以駕駛自小貨車為附屬業務，自係從事駕駛為業務
    之人，其因業務上之過失傷害人，核其所為，係犯刑法第二百八十四條第二項前
    段之罪，公訴人指係犯同條第一項前段之普通過失傷害罪，尚有未洽，起訴法條
    應予變更。又被告肇事後，於犯罪未被發覺前，即以電話報警，並向到場處理之
    警員表明其為肇事人，此有道路交通事故調查報告表載明可稽，則被告所為，已
    合於自首之條件，應依自首之規定減輕其刑。乃原審未察，認被告係依號誌燈行
    駛，無過失責任云云，尚有未洽，檢察官上訴指摘原判決不當，為有理由，應由
    本院將原判決撤銷改判，爰審酌被告過失之程度及犯後尚未與告訴人為民事和解
    等一切情狀，量處如主文第二項所示之刑，並諭知易科罰金之折算標準示懲。
三、據上論斷，應依刑事訴訟法第三百六十九條第一項前段、第三百六十四條、第二
    百九十九條第一項前段、第三百條，刑法第二百八十四條第二項前、第六十二條
    前段、第四十一條、罰金罰鍰提高標準條例第一條前段、第二條，判決如主文。
本案經檢察官陳舜銘到庭執行職務。
中      華      民      國    八十九     年     十一    月      十五    日
                                  臺灣高等法院臺中分院刑事第二庭
                                        審判長法  官  羅  禮  政
                                              法  官  蔡  聰  明
                                              法  官  陳  欣  安
右正本證明與原本無異。
不得上訴。
                                              書記官  陳  秀  真
中      華      民      國    八十九     年     十一    月      十六    日
附錄法條：
刑法第二百八十四條第二項前段：
從事業務之人，因業務上之過失傷害人者，處一年以下有期徒刑、拘役或一千元以下
罰金。
                                                                        Ｃ


司法院資訊處製作；財團法人民間司法改革基金會備份。
